---
title: "Лабораторная работа №1"
author: "Ларшина М.А."
date: "21 12 2020"
output: word_document
---

```{r setup, include = FALSE}
# Загрузка библиотек
library('knitr')
library('Hmisc') # для расчёта корреляционной матрицы
library('corrplot') # визуализация корреляционных матриц: corrplot()
library('nortest') # для теста Андерсона-Дарлинга ad.test()
knitr::opts_chunk$set(echo = FALSE)
```

# Раздел I.
В этом разделе необходимо собрать данные по социально-экономическим показателям в регионах РФ и изучить их взаимосвязи.

**Необходимо построить:**

* графики на одном полотне, отразив фактические и теоретические плотности распределения;

* Тест Андерсона-Дарлинга на нормальность: таблица со статистикой теста, критическим значением и выводом по каждой переменной;

* точечные графики взаимного разброса с полупрозрачными маркерами;

* графическое представление корреляционной матрицы.

### Обозначения количественных показателей:

* *Y.Srmonpop.2014* – оборот розничной торговли на душу населения.   

* *VRPpop.2014* – число малых предприятий на 10000 человек населения.   

* *ORTpop.2014* – использование информационных и коммуникационных технологий в организациях: персональные компьютеры.   

* *RKBSsocial.2013* – расходы консолидированных бюджетов субъектов Российской Федерации: всего.   
* *NumSmEnt.2014* – реальные денежные доходы населения. 

## Импорт данных:

```{r import}
# импорт данных из .csv
#file.path <- 'https://raw.githubusercontent.com/Polina-MbILIJb/R-language/master/Данные_Самышко.csv'
#file.path <- 'Данные_Самышко.csv'
file.path <- 'Данные_Ларшина.csv'
DF <- read.csv2(file.path, stringsAsFactors = F)
```

Файл с данными содержит `r nrow(DF)` строк и `r ncol(DF)` столбцов. 

```{r}
# делаем из столбца "FO" фактор
DF$FO < - factor(DF$FO)
    
# оставляем только регионы и выбрасываем столбец меток, 
# чтобы удобнее было считать
reg.df <- DF[DF$Reg.code < 1000, c(-1, -2)]
# выбрасываем пропущенные
reg.df <- na.omit(reg.df)
```

## Описательная статистика 


```{r}
# ручной расчёт
# средние арифметические
mns <- round(apply(reg.df[, -1], 2, mean), 1)
# стандартные отклонения
sds <- round(apply(reg.df[, -1], 2, sd), 1)
# коэффициенты вариации
coef.vars <- round(sds / mns * 100, 1)
# делаем свою таблицу только с нужными статистиками 
# по количественным показателям: среднее, СКО, коэффициент вариации
smm <- rbind(mns, sds, coef.vars)
# названия статистик -- заголовки строк
row.names(smm) <- c('Среднее', 'Стандартное отклонение',
                    'Коэффициент вариации, %')
kable(smm)
```

**Вывод:** показатели неоднородны. 

## Анализ распределения данных

Построим гистограммы с их фактическими плотностями распределений и наложим сверху теоретическую нормальную плотность распределения.


```{r}
# строим гистограммы на одном полотне по изначальным данным
par(mfrow = c(2, 3)) # разбить полотно на 6 частей, 2x3
par(oma = c(0, 0, 1.5, 0)) # внешние поля общего полотна
par(mar = c(4, 4, 0.5, 0.5)) # внутренние поля каждого графика
# цикл по номерам столбцов с количественными переменными
for (i in 2:6) {
  # данные -- i-ый столбец фрейма
  x <- reg.df[, i]
  
  # гистограмма
 hist(x,
       freq = F, # по вертикали – плотность (доля)
       col = 'wheat', # цвет заливки
       xlab = colnames(reg.df)[i], # название оси X – название столбца 
       ylab = 'Плотность', # название оси Y
       main = '') # без заголовка
  
  #фактическая плотность
  lines(density(x),col = "red", lwd = 2)
  
  # теоретическая плотность
  curve(dnorm(x, mean = mean(x), sd = sd(x)), col = 'darkblue', 
        lwd = 2, add = TRUE)
}
# общий заголовок для всех графиков
title(main = 'Гистограммы распределения показателей', 
      outer = TRUE, cex = 1.5)
# вернуть настройки обратно, 1x1
par(mfrow = c(1, 1))
```

**Вывод:** Судя по гистограммам, распределения всех показателей ассиметричны по сравнению с нормальным законом.(Особенно это заметно у *"VRPpop.2014"*, *"ORTpop.2014"* и *"RKBSsocial.2013"*) Кроме того, показатели имеют более островершинные распределения по сравнению с нормальным законом.



############################################################################################################################################



# Тесты на нормальность
# Тест Андерсона-Дарлинга
```{r, echo = FALSE}
# применяем ко всем столбцам и вытаскиваем только тестовую статистику
W <- sapply(reg.df[, 2:6], function(x) {
 round(ad.test(x)$statistic, 4)
})
p <- sapply(reg.df[, 2:6], function(x) {
 round(ad.test(x)$p.value,4)
})
table <- rbind(W, p)
rownames(table) <- c("Статистика теста","Критическое значение")
kable(table)
```

**Вывод:**Проверяя гипотезу нормального распределения для переменных на уровне значимости 0.05, мы отвергаем все, так как все p-значения < 0.05

# Анализ линейных взаимосвязей
# Точечные графики разброса

```{r, echo = FALSE}
pairs(reg.df[, -1],
      pch = 21,
      col = rgb(0, 0, 1, alpha = 0,4),
      bg = rgb(0.5, 0.7, 0.4, alpha = 0.4),
      cex = 1.1)
```


**Вывод:** по первой строке графиков попытаемся определить наличие связи между
*IPI.2014* и остальными показателями. У *IPI.2014* и *PIM.2014* положительная связь. А с остальными у *IPI.2014* связи нет

# Корреляционная матрица
# коэффициенты Пирсона с Р-значениями

```{r, echo = FALSE}
r.corr <- rcorr(as.matrix(reg.df[, -1]))
#Визуализация корреляционной матрицы
matrix.cor <- r.corr$r
#сохраняем p-значения
matrix.p <- r.corr$P
# изображаем матрицу графически
corrplot(matrix.cor,
         method = "circle",
         diag = F)
title(ylab = 'Корреляция показателей')
```
**Вывод:** Взаимосвязь *IPI.2014* значима с показателем *PIM.2013* .

# Раздел II.

В этом разделе необходимо прологарифмировать данные из первого раздела и провести с новыми данными те же махинации.

## Описательная статистика логарифмированных данных:

```{r}
#фрейм с логарифмированными данными
DF1 <- reg.df
DF1$Y.Srmonpop.2014 <- log(reg.df$Y.Srmonpop.2014)
DF1$VRPpop.2014 <- log(reg.df$VRPpop.2014)
DF1$ORTpop.2014 <- log(reg.df$ORTpop.2014)
DF1$RKBSsocial.2013 <- log(reg.df$RKBSsocial.2013)
DF1$NumSmEnt.2014 <- log(reg.df$NumSmEnt.2014)
# ручной расчёт
#  средние арифметические
mns1 <- round(apply(DF1[, -1], 2, mean), 3)
#  стандартные отклонения
sds1 <- round(apply(DF1[, -1], 2, sd), 3)
#  коэффициенты вариации
coef.vars1 <- round(sds1 / mns1 * 100, 3)
# делаем свою таблицу только с нужными статистиками 
#  по количественным показателям: среднее, СКО, коэффициент вариации
smm1 <- rbind(mns1, sds1, coef.vars1)
# названия статистик -- заголовки строк
row.names(smm1) <- c('Среднее', 'Стандартное отклонение',
                    'Коэффициент вариации, %')
kable(smm1)
```

**Вывод:** показатели считаются однородными, т.к. коэффициенты вариации не превышают 10%.

## Анализ распределения данных

Построим гистограммы с их фактическими плотностями распределений и наложим сверху теоретическую нормальную плотность распределения.

```{r}
# строим гистограммы на одном полотне по логарифмированным данным
par(mfrow = c(2, 3))           # разбить полотно на 6 частей, 2x3
par(oma = c(0, 0, 1.5, 0))     # внешние поля общего полотна
par(mar = c(4, 4, 0.5, 0.5))   # внутренние поля каждого графика
# цикл по номерам столбцов с количественными переменными
for (i in 2:6) {
  # данные -- i-ый столбец фрейма
  x <- DF1[, i]
  
  # гистограмма
  hist(x,
       freq = F,            # по вертикали – плотность (доля)
       col = 'wheat',       # цвет заливки
       xlab = colnames(reg.df)[i],     # название оси X – название столбца 
       ylab = 'Плотность',             # название оси Y
       main = '')                      # без заголовка
  
  #фактическая плотность
  lines(density(x),col = "blue", lwd = 2)
  
  # теоретическая плотность
  curve(dnorm(x, mean = mean(x), sd = sd(x)), col = 'black', 
        lwd = 2, add = TRUE)
  
}
# общий заголовок для всех графиков
title(main = 'Гистограммы распределения логарифмированных показателей', 
      outer = TRUE, cex = 1.5)
# вернуть настройки обратно, 1x1
par(mfrow = c(1, 1))
```

**Вывод:** Судя по гистограммам, распределения всех показателей ассиметричны по сравнению с нормальным законом.(Особенно это заметно у "ORTpop.2014" и "Y.Srmonpop.2014") Кроме того, показатели имеют более островершинные распределения по сравнению с нормальным законом.

## Тест Андерсона-Дарлинга на нормальность распределения

```{r, echo = FALSE}
# применяем ко всем столбцам и вытаскиваем только тестовую статистику
# для изначальных значений
W <- sapply(DF1[, 2:6], function(x) {
 round(ad.test(x)$statistic, 4)
})
p < - sapply(DF1[, 2:6], function(x) {
 round(ad.test(x)$p.value, 4)
})
table1 <- data.frame(p, W)
kable(table1)
```

**Вывод:** Проверяя гипотезу нормального распределения для переменных на уровне значимости 0.05, мы отвергаем все, кроме *"DDFA.2014"* и *"DLR.2014"*, так как остальные p-значения < 0.05 .

## Графики разброса

```{r, echo = FALSE}
# графики взаимного разброса по логарифмированным данным
pairs(DF1[, -1], # фрейм без первого столбца-фактора
      pch = 5, # тип символов для точек
      col = rgb(0.5, 0.7, 0.4, alpha = 0.4), # цвет заливки точек
      bg = rgb(0, 0, 1, alpha = 0.4), # цвет границы точек
      cex = 1.1) # масштаб символов для точек
```

**Вывод:** по первой строке графиков попытаемся определить наличие связи между *IPI.2014* и остальными показателями. У *IPI.2014* и *PIM.2014* положительная связь. А с остальными у *IPI.2014* связи нет.

## Корреляционная матрица

```{r, echo = FALSE}
# коэффициенты Пирсона с P-значениями
r.corr <- rcorr(as.matrix(DF1[, -1]))
# Визуализация корреляционной матрицы =========================================
# сохраняем корреляционную матрицу
matrix.cor <- r.corr$r
# сохраняем p-значения
matrix.p <- r.corr$P
# изображаем матрицу графически
corrplot(matrix.cor, # сама корреляционная матрица
         order = 'original', # порядок отображения показателей 
         # в матрице
         diag = F, # не отображать значения на главной 
         # диагонали
         p.mat = matrix.p, # p-значения
         #insig = 'blank', # метод отображения незначимых
         sig.level = 0.05) # уровень значимости
title(ylab = 'Корреляция логарифмированных показателей')
```

**Вывод:** Взаимосвязь *IPI.2014* значима с показателем *PIM.2014*, и при этом она стала сильнее.

```{r, echo = FALSE}
# 5. Сохранение рабочего пространства ------------------------------------------
# сохраняем нужные объекты в файл
#save(list = c('DF', 'reg.df', 'DF1'), file = 'test_lab1_Спиридонова.RData')
#save.image('test_lab1_Спиридонова.RData')
#rm()
save(list = c('DF', 'reg.df', 'DF1'), file = 'test_lab1_Larshina.RData')
save.image('test_lab1_Larshina.RData')
rm()
```